臺灣桃園地方法院民事判決
原　　　告　行政院國軍退除役官兵輔導委員會高雄榮民技術勞
　　　　　　務中心
法定代理人　丙○○
訴訟代理人　鄧國璽律師
複代理人　　乙○○
被　　　告　桃園縣政府
法定代理人　甲○○
訴訟代理人　林姿瑛律師
複代理人　　許富雄律師
上列當事人間請求給付承攬報酬事件，於民國94年1 月27日言詞
辯論終結，本院判決如下：
    主  文
被告應給付原告新臺幣壹佰陸拾伍萬陸仟佰肆拾壹元，及自民
國91年7 月22日起至清償日止，按年息5 ％計算之利息。
訴訟費用由被告負擔。
本判決於原告以新臺幣伍拾陸萬元為被告供擔保後得假執行。但
被告以新臺幣壹佰陸拾伍萬陸仟佰肆拾壹元為原告供擔保後，
得免為假執行。
    事實及理由
一、按訴狀送達後，原告不得將原訴變更或追加他訴，但擴張或
    減縮應受判決事項之聲明者，不在此限，民事訴訟法第255
    條第1 項第3 款定有明文。本件原告起訴時原請求之遲延利
    息係自「91年4 月25日」起算，嗣於訴訟繫屬中將遲延利息
    之起算日減縮自「91年7 月22日」起算，經核其此部分聲明
    變更僅單純減縮應受判決事項之聲明，應予允許，合先敘明
    。
二、原告起訴主張：原告於民國86年間承攬被告陸光三村合建國
    宅第一期水電工程，工程總價為新台幣（下同）9670萬元，
    該工程於90年11月7 日經被告正式驗收，詎料91年2 月13日
    槽內電纜竟遭人為破壞且部分失竊，原告於91年4 月間依兩
    造間成立之新承攬契約修復所有遭破壞及失竊之電纜，並請
    求被告撥付修復工料費用1,656,341 元，惟被告未予置理，
    本件兩造已將工作物危險分擔之分界點於兩造所簽立合約書
    第15條規定：工程保管，在工程未經正式驗收相符以前，所
    有已完成工程，均由原告負責保管，倘有損壞或短少，應由
    原告負責甚明。反之於正式驗收完成後（並不包括點交程序
    ），一概由被告負保管責任，故本件工程工作物毀損滅失之
    危險，應由被告承擔，爰依民法第490 條之規定，聲明請求
    如主文所示，並陳明願供擔保，請准宣告假執行。
三、被告抗辯則以：系爭工程合約第15條，並未明文約定係以結
    算驗收證明書之作成，做為危險負擔移轉之依據，且工作物
    之「驗」「收」，包含「工作物的查驗」及「由承攬人交付
    工作物予定作人點收」（即「點交」）。系爭工程屬於減價
    收受，且屬查核金額以上之工程採購，依政府採購法第72條
    第2 項之規定，應先報經上級機關即內政部營建署核准後，
    始得付款，惟系爭工程於91年2 月13日發生電纜被竊事故時
    ，尚未經被告之上級機關即內政部營建署核准驗收，且因系
    爭工程驗收尚有部分缺失，原告尚未依債務本旨提出給付，
    並未經被告機關認定驗收「相符」，且尚未實際點交予被告
    收受。本件電纜遭竊時點係在原告負責保全期間，直至91年
    5 月2 日零時原告之保全人員始撤崗，交接予被告所聘請之
    良福保全公司，系爭工程至此方正式點交予被告。故系爭工
    程電纜被竊係屬於在工作交付前工作物之毀損、滅失，其危
    險負擔自應由原告承受，原告與被告間在系爭電纜失竊後並
    無再訂立新的承攬契約，原告所為之重新配置電纜線是履行
    原來的承攬契約，並聲明：請求駁回原告之訴及其假執行之
    聲請；如受不利判決，被告願供擔保請免為假執行。
四、雙方不爭執之事實：
　(一)兩造間於86年間簽訂系爭工程合約書，該合約第15條規定：
  　「工程保管：在工程未經正式驗收相符以前，所有已完成工
    程，或已到場之甲方（指被告）供給材料與機具及經甲方估
    驗計價之乙方（指原告）自備材料，均由乙方負責保管，倘
    有損壞或短少，應由乙方負責。」
  (二)系爭工程電纜於91年2 月13日遭人為破壞且部分失竊。
  (三)原告已修復所有遭破壞及失竊之電纜，修復工料費用為1,65
    6,341元。
  (四)系爭工程之結算驗收證明書被告之承辦人員製作完成日為91
    年1月9日（見本院卷第236頁、第203頁）
五、本件兩造於92年12月11日言詞辯論時，協議簡化爭點如下：
　(一)系爭工程電纜被竊及毀損時（91年2 月13日），依系爭合約
    第15條，本件工程是否已「正式驗收相符」，是否須由原告
    負擔危險？
  (二)本件原告修繕系爭電纜，是否屬新的承攬契約？
六、系爭工程電纜被竊及毀損時，依系爭合約第15條，本件工程
    是否已「正式驗收相符」，是否須由原告負擔危險？
  (一)兩造系爭工程合約書第15條明定：「工程保管：在工程未經
    『正式驗收相符』以前，所有已完成工程，或已到場之甲方
    （指被告）供給材料與機具及經甲方估驗計價之乙方（指原
    告）自備材料，均由乙方負責保管，倘有損壞或短少，應由
    乙方負責。」，足見兩造已於前開合約內合意以系爭工程經
    被告「正式驗收相符」之時點，作為系爭工程之危險負擔移
    轉的分隔時點。
  (二)依被告所提出兩造均不爭執真正之系爭工程正式驗收複驗記
    錄之記載：本件工程之複驗日期係在90年11月5 日至同年11
    月7 日，斯時雖尚有部分地下室消防、電力、照明、車道壁
    燈、梯間照明四路開關等項目經複驗不符（見本院卷第191
    頁），惟被告之承辦人員嗣已於91年12月17日辦理簽呈擬以
    辦理扣罰款方式（即減價收受方式）准予驗收，該簽呈並於
    91 年1月7 日經該承辦人員長官核可決行，該工程之承辦人
    員並於91年1 月9 日製作系爭工程之結算驗收證明書（見本
    院卷第236 頁），該「結算驗收證明書」上除記載驗收扣款
    之金額為72,960元及135,492 元外，關於系爭工程之「驗收
    完畢／驗收合格日期」則記載為「90年11月7 日」，準此，
    堪認系爭工程至遲已於91年1 月9 日以減價收受之方式准予
    驗收合格。
  (三)被告雖辯稱本件工程係屬查核金額以上之工程採購，依政府
    採購法第72條第2 項之規定，應先報經上級機關即內政部營
    建署核准後，始得付款，而系爭工程於91年2 月13日發生電
    纜被竊事故時，尚未經被告之上級機關即內政部營建署核准
    驗收云云。惟經本院函詢結果，被告於94年1 月7 日以府城
    國字第0930342844號函覆本院：被告並未以專函方式函請內
    政部營建署核准系爭工程減價收受，而係於「91年1 月14日
    」以函檢附前開90年12月17日簽呈報請內政部營建署審查核
    備等語。另經本院函詢內政部營建署，該署答覆：依國民住
    宅條例第3 條規定之國宅主管機關，在縣（市）為縣（市）
    政府，其權責依國宅條例施行細則第3 條第1 項第3 款第3
    目規定為「國民住宅之土地取得、興建、計價、．．等執行
    事項」；另依政府採購法施行細則第5 條第2 項規定，縣市
    政府主辦國宅興建工程作業，係由其逕依該府之作業規定辦
    理，惟預算書圖、變更設計增減價款、完工結算、決算等函
    ，故桃園縣政府主辦本案工程之完工結算證明書，係函送本
    署「存查」；桃園縣政府為本件工程之主辦機關，減價收受
    之處理係由桃園縣政府依規定核處等語（見本院卷第244 頁
    ）。是以，本件工程是否減價收受之決定權係屬被告，並非
    內政部營建署，被告前開所辯尚不足採。而依前述，系爭工
    程被告承辦人員之簽請減價收受簽呈已於91年1 月7 日經該
    管長官核可決行，該工程之承辦人員並於91年1 月9 日製作
    完成系爭工程之結算驗收證明書，嗣並於91年1 月14日檢附
    前開減價收受之簽呈函請內政部營建署備查，則益應認系爭
    工程至遲已於91年1 月9 日（系爭結算驗收證明書作成日期
    ），以減價收受之方式准予驗收合格。而本件系爭工程電纜
    係於91年2 月13日遭人為破壞且部分失竊，則依前開合約書
    第15條規定之反面解釋，該危險即應由被告負擔。
  (四)被告雖抗辯工作物之「驗收」，包含「工作物的查驗」及「
    由承攬人交付工作物予定作人點收」（即「點交」）云云。
    惟衡諸工程慣例，「驗收」與「點交」應係屬二事，況依系
    爭合約第17條就「工程驗收」已規定：「『工程驗收』：工
    程全部完竣，經初驗合格後，再由甲方（指被告）派員或報
    請上級機關派員複驗，認為合格，方作正式驗收」，是前開
    兩造之合約第17條，既已就「驗收」作明白之解釋與定義，
    自難遽認系爭合約第15條之「驗收」，包含「點交」，故被
    告所辯，顯不足採。
  (五)被告雖復辯稱系爭電纜遭人為破壞及遭竊時點，係發生在原
    告派員負責保全之期間，原告之保全公司人員直至91年5 月
    2 日零時始撤哨交接予被告所聘請之良福保全公司云云，惟
    前開兩造之合約既已明定系爭工程之危險移轉時點，則原告
    所派遣之保全人員於何時撤崗，即與本件危險移轉時點之認
    定無關，附此敘明。
七、本件系爭修繕部分，是否屬新的承攬契約？
    原告主張兩造間成立新承攬契約之事實，業據其提出被告91
    年7 月22日府城企字第0910140416號函內載：因「時值交屋
    迫切爰本府即請承商予以修復，嗣後經承商及監造建築師查
    核修復工料費計新台幣一百六十五萬六千三百四十一元」等
    語（見本院卷第20頁）；及92年9 月5 日府城國字第092019
    7666號函內載：「有關本縣陸光三村合建國宅第一期工程前
    於『正驗合格後』至保全公司進駐前，工地遭宵小侵入偷竊
    電纜造成損失，本府衡酌交屋時程緊迫，爰『商請』水電承
    商針對失竊部分先行施作，俾利交屋順利」等語（見本院卷
    第45頁），而前開2 函乃公文書，依民事訴訟法第355 條第
    1 項之規定，推定為真正，依上情，被告於發生電纜失竊損
    害後，既商請原告立即予以修復，而原告亦予修復，自應認
    兩造間已就原告修復部分，成立新承攬契約。被告雖辯稱前
    開函文係被告機關負責處理本案之人員，因不黯法律，誤認
    被告應給付系爭款項而誤為發函云云，惟本件系爭工程之危
    險移轉時點係在91年1 月間（已如前述），被告之承辦人員
    應無誤解情事，且被告係因交屋時程緊迫，而商請原告迅予
    修復，故兩造間成立新承攬契約，至堪認定。
八、再按給付無確定期限者，債務人於債權人得請求給付時，經
    其催告而未為給付，自受催告時起，負遲延責任；遲延之債
    務，以支付金錢為標的者，債權人得請求依法定利率計算之
    遲延利息；應付利息之債務，其利率未經約定，亦無法律可
    據者，週年利率為百分之5 ，民法第229 條第2 項前段、第
    233 條第1 項前段、第203 條分別定有明文。本件原告請求
    被告給付前開承攬報酬，無確定期限、以支付金錢為標的，
    又未約定利率，而原告主張其已催告被告給付系爭承攬報酬
    乙節，已據原告提出被告91年7 月22日府城企字第09101404
    16號函為證，依該函之內容，可認原告於91年7 月22日被告
    函覆前即已為催告之事實，從而，原告本於承攬之法律關係
    請求被告給付1,656,341 元，及自91年7 月22日起至清償日
    止，按年息5 ％計算之利息，洵屬正當，應予准許。
九、本件事實已臻明確，兩造其餘之攻擊或防禦方法，及未經援
    用之證據，經本院斟酌後，認為與判決基礎之事實並無影響
    ，均不足以影響本裁判之結果，自無庸一一詳予論駁之必要
    ，併此敘明。
十、本件兩造均陳明願供擔保，分別請准宣告假執行及免為假執
    行，經審酌均無不合，爰分別酌定相當擔保金額，准許之。
結論：本件原告之訴為有理由，依民事訴訟法第78條、第390 條
第2項、第392條第2項，判決如主文。
中　　華　　民　　國　　94　　年　　2 　　月　　14　　日
                           民事第一庭　法　官　林曉芳
右為正本係照原本作成
如對本判決上訴，須於判決送達後20日內向本院提出上訴狀
中　　華　　民　　國　　94　　年　　2 　　月　　14　　日
                                       書記官　陳玲莉
